臺灣臺南地方法院民事判決
111年度勞訴字第66號
原      告  黃仁聰  
訴訟代理人  
(法扶律師)  郭家祺律師
被      告  楊千慧即良吉傢俱裝璜行

訴訟代理人  楊家銓  
上列當事人間請求給付加班費等事件，本院於民國111年11月15
日言詞辯論終結，判決如下：
    主  文
被告應給付原告新臺幣參拾柒萬陸仟伍佰陸拾元，及自民國111
年7月21日起至清償日止，按週年利率百分之五計算之利息。
被告應補提繳勞工退休金新臺幣肆拾捌萬柒仟陸佰參拾捌元至原
告設於勞動部勞工保險局之勞工退休金個人專戶。
原告其餘之訴駁回。
訴訟費用由被告負擔百分之九十，餘由原告負擔。
本判決原告勝訴部分得假執行。但被告以新臺幣捌拾陸萬肆仟壹
佰玖拾捌元為原告預供擔保後，得免為假執行。
    事實及理由
一、原告起訴主張：
　㈠原告於民國90年5、6月間受雇於被告擔任電焊工，以月計薪
    ，每月工作26日（每週僅星期日休息1天），時間為上午8時
    至下午5時，午休1小時，日薪在最前四年為新臺幣（下同）
    1,300元、然後調升為日薪1,500元，在十餘年前調升為日薪
    1,600元，每月領薪1次（現金支付）。原告於111年2月13日
    因身體狀況不佳因而要求離職（因此111年2月份扣掉農曆春
    節假期，只出勤5天）。原告在職期間，被告並未依法幫原
    告幫理勞工保險與全民健康保險、也未依法提繳勞工退休金
    、亦未給予特別休假或發給特別休假應休而未休之工資、一
    例一休實施後週六休息日出勤也未依法計算休息日出勤的加
    班費。
　㈡依勞工退休金條例（下稱勞退條例）第6條第1項、第16條前
    段、第31條，勞退條例施行細則第15條第1項規定，被告應
    補提繳勞工退休金至原告設於勞動部勞工保險局之勞工退休
    金個人專戶。因原告未保留全部薪資單，故先以每月平均工
    作26日每日日薪1,600元計算大約每月薪資為41,600元，對
    應勞工退休金月提繳工資級距為42,000元，得出每月應提繳
    之金額為42,000元x0.06=2,520元，從勞退條例94年7月1日
    施行後至111年2月22日離職期間已逾16年7個月（共199個月
    ），故被告應補提繳勞工退休金之金額為501,480元【計算
    式：2,520元x199月=501,480元】。
　㈢依勞動基準法（下稱勞基法）第24條第2項及第3項規定，被
    告應補發給休息日加班費，被告給予原告工資為日薪1,600
    元，但在周六休息日出勤時，被告也是只給日薪1,600元，
    並沒有依照上開規定計算休息日出勤加班費，以日薪1,600
    元為基準，等於平日每小時工資額為200元，則週六休息日
    出勤一天應給予工資為2,540元【計算式：（200元x1.34x2
    小時)+(200元xl.67x6小時)=536元+2,004元=2,540元】，但
    被告在週六休息日原告出勤一天只給工資1,600元，差額為9
    40元。先以每個月至少4天的休息日出勤，從106年1月1日一
    例一休開始施行起至111年2月22日離職止共有5年1個月（共
    61個月），故被告應補發休息日出勤加班費的金額為229,36
    0元【計算式：940元x4x61月=229,360元】。
　㈣依勞基法第38條第4項、勞基法施行細則第24條之1第2項之規
    定，被告應給付原告特別休假應休而未休之工資，原告離職
    前五年内期間累計依法共有141天特別休假，上開特休假均
    未休，原告平均工資以每日1,600元計，故被告應給付原告
    特別休假應休而未休之工資為225,600元【計算式：1,600元
    ×141天＝225,600元】。並聲明：⒈被告應給付原告454,960元
    ，及自起訴狀繕本送達翌日起至清償日止，按週年利率百分
    之五計算之利息。⒉被告應補提繳勞工退休金501,480元至原
    告設於勞動部勞工保險局之勞工退休金個人專戶。
二、被告答辯略以：
　㈠原告係於99年11月間受僱於被告裝璜行，擔任鐵焊、電焊工
    作，因被告裝璜行為傳統小型店家，且原告為兼職性質，故
    雙方約定以日薪1,500元計酬（105年1月起調整為每日1,600
    元），每週至多由原告工作5日，且視被告之案件量多寡決
    定工作日數，有工作之當日則以每日日薪計酬，無工作則休
    息，當日工作時間亦由原告視工作進度彈性決定，並非固定
    自上午8時至下午5時，但絕無超過8小時，計原告每月工作
    日數約為20天，每月薪資約為30,000元至32,000元則於翌月
    5日結算給付。本件原告請求提繳自94年7月1日起至111年2
    月22日止，以工資級距每月42,000元計算之勞工退休金，應
    無可採。且因原告為兼職，表示於他單位另有工作，在他單
    位可辦理勞工保險及全民健康保險，其可自行辦理。
　㈡原告每週工作日約為5日，每週工作時數並無超過40小時，並
    無違反勞動基準法第36條第1項規定，則原告起訴請求休息
    日出勤加班費，即無理由；另加班費請求權，依民法第126
    條規定，其消滅時效應為5年，原告請求加班費逾5年部分，
    被告亦主張時效抗辯拒絕給付。
　㈢原告係於99年11月間到職，因工作時間彈性自主，被告雖按
    日計算薪資，但原告往往工作不到半日即休息回家，被告亦
    以全日計薪，期間未工作之工時仍給予薪資部分，應等同特
    別休假日之待遇，故原告再起訴請求特別休假應休而未休之
    工資，實無理由；且退萬步言，縱認原告得依勞基法第38條
    規定享有特別休假，然因原告為兼職性質屬於部分工時勞工
    ，計算特別休假日數，亦應以原告全年工作時間佔全時勞工
    全年正常工作時間之比例，再乘以勞基法第38條所定特別休
    假日數計算，本件原告逕以全時勞工全年正常工時主張特別
    休假日數，應不足採。並聲明：⒈原告之訴駁回。⒉若受不利
    之判決，願供擔保，請准宣告免為假執行。
三、不爭執事項： 
　㈠原告曾受雇於被告擔任鐵焊、電焊工作，以日計薪，每月領
    薪一次，日薪最晚自105年1月起為1,600元，105年1月以前
    為1,500元。
　㈡在職期間，被告未幫原告辧理勞工保險與全民健康保險、未
    提繳勞工退休金、未給予特別休假、也未發給特別休假應休
    而未休之工資。
　㈢原告於111年2月13日離職。
　㈣被告對於原告起訴狀第4頁所載被告應補發給原告休息日加班
    費之計算方式及金額不爭執。　　
四、爭執事項：
　㈠原告從何時（民國90年5、6月間開始或是99年11月間開始）
    開始受雇於被告？原告每日工作時間是否為上午8時至下午5
    時？或者是由原告視工作進度彈性決定?原告每週工作幾天
    ？每月工作幾天？
　㈡原告請求被告應提繳勞工退休金501,480元、給付106年1月1
    日以後休息日出勤加班費229,360元、特別休假應休而未休
    之工資225,600元，是否有理由？　　
五、得心證之理由： 
　㈠原告受雇始點及每日工作時間：
　　⒈按當事人主張有利於己之事實，就其事實有舉證之責任。
      又認定事實所憑之證據，固不以直接證據為限，惟採用間
      接證據時，必其所成立之證據，在直接關係上，雖僅足以
      證明他項事實，但由此他項事實，本於推理之作用足以證
      明待證事實者而後可，斷不能以單純論理為臆測之根據，
      就待證事實為推定之判斷（最高法院96年度台上字第1131
      號民事裁判意旨參照）。次按民事訴訟如係由原告主張權
      利者，應先由原告負舉證之責，若原告先不能舉證，以證
      實自己主張之事實為真實，則被告就其抗辯事實即令不能
      舉證，或其所舉證據尚有疵累，亦應駁回原告之請求 (最
      高法院17年上字第917號判例意旨參照) 。
　　⒉本件原告主張係自90年5、6月間開始受雇於被告，為被告
      所否認，並辯稱：原告係自99年11月間開始受雇於被告等
      語。則依前開說明，原告應就其自90年間即受乙節負舉證
      責任。經查：依證人吳進財證稱：伊自105年至被告良吉
      傢俱裝璜行工作至111年6月間離職，而原告在伊到職時就
      在被告裝璜行工作了，直到今年（111年）農曆過年後離
      職。伊上班時間是早上8點至下午5點，中午休息1小時的
      吃飯時間，伊一開始工作時，是星期日休息，今年開始，
      改成六、日休息，伊不清楚原告星期六是否有去工作，但
      伊每週工作6天時，原告也是一樣。被告沒有給員工特別
      休假，如果請假要跟被告說，沒有做就沒有錢等語（本院
      卷第128頁）。證人楊吳秀美證述：伊在良吉傢俱裝璜行
      工作20幾年，30幾歲開始工作到65歲。伊受雇後沒多久，
      原告就到被告裝璜行上班，原告是從原告的小孩讀幼稚園
      開始就去被告裝璜行上班，一直到原告的小孩讀大學為止
      等語（本院卷第132、133頁)。則依上開證人證詞可知，
      證人楊吳秀美在被告裝璜行工作20餘年，原告在楊吳秀美
      受雇後沒多久受雇，當時其子女就讀幼稚園，離職時其子
      女已是大學生，以一般幼稚園1-3年、小學6年、中學6年
      、大學1-4年計算原告受雇期間，並參酌原告受雇期與證
      人楊吳秀美相差不遠等情，衡該期間與原告主張其自90年
      5、6月受雇於被告之時間相當，原告此部分主張自屬可採
      。又依證人吳進財證詞可知，原告每週工作六日，每日工
      作時間為上午8時至下午5時，被告辯稱原告工作時間由原
      告自行彈性調整云云，卻未提出證據證明屬實，所辯尚難
      憑採。
　㈡茲就原告請求之項目及金額論述如后：　　
　　⒈特別休假應休而未休之工資部分：
　　  ⑴按勞工在同一雇主或事業單位，繼續工作滿一定期間者
        ，應依下列規定給予特別休假：一、6個月以上1年未滿
        者，3日。二、1年以上二年未滿者，7日。三、2年以上
        3年未滿者，10日。四、3年以上5年未滿者，每年14日
        。五、5年以上10年未滿者，每年15日。六、10年以上
        者，每1年加給1日，加至30日為止。勞工之特別休假，
        因年度終結或契約終止而未休之日數，雇主應發給工資
        。但年度終結未休之日數，經勞雇雙方協商遞延至次一
        年度實施者，於次一年度終結或契約終止仍未休之日數
        ，雇主應發給工資。勞工依本條主張權利時，雇主如認
        為其權利不存在，應負舉證責任，勞基法第38條第1項
        、第4項、第6項分別定有明文。次按勞基法第38條第4
        項所定雇主應發給工資，依下列規定辦理：⑴發給工資
        之基準：①按勞工未休畢之特別休假日數，乘以其1日工
        資計發。②前目所定一日工資，為勞工之特別休假於年
        度終結或契約終止前一日之正常工作時間所得之工資。
        其為計月者，為年度終結或契約終止前最近一個月正常
        工作時間所得之工資除以三十所得之金額。③勞雇雙方
        依本法第38條第4項但書規定協商遞延至次一年度實施
        者，按原特別休假年度終結時應發給工資之基準計發。
        勞基法施行細則第24條之1第2項定有明文。末按利息、
        紅利、租金、贍養費、退職金及其他一年或不及一年之
        定期給付債權，其各期給付請求權，因五年間不行使而
        消滅。民法第126條定有明文。又特別休假未休之工資
        ，其性質屬一年之定期給付債權，其各期給付請求權，
        自應適用民法第126條規定因五年間不行使而消滅（最
        高法院97年台上字第1342號民事判決參照）。
　　 ⑵原告自99年11月1日受僱於被告，離職日為111年2月13日
       ，則原告可請領特別休假之年資應自100年11月1日起算
       。然原告係於111年6月21日提起本件訴訟（本院卷第15
       頁），依上開法條規定，原告就111年6月21日回溯5年即
       106年6月21日以前之特別休假未休工資請求權，因罹於
       時效而消滅，故原告得請求如附表一之特別休假應休而
       未休之工資共147,200元【計算式：22,400元＋24,000元×
       3＋25,600元＋27,200元＝147,200元】，逾此範圍之請求，
       為無理由。
 　⒉休息日之加班費部分：
　　 ⑴按勞工每7日應有2日之休息，其中1日為例假，1日為休息
       日。勞基法第36條第1項定有明文。次按雇主使勞工於第
       36條所定休息日工作，工作時間在2小時以內者，其工資
       按平日每小時工資額另再加給1又3分之1以上；工作2小
       時後再繼續工作者，按平日每小時工資額另再加給1又3
       分之2以上。勞基法第24條第2項規定定有明文。
 　　⑵被告對於原告起訴狀第4頁所載被告應補發給原告休息日
       加班費之計算方式及金額不爭執，惟就原告請求加班費
       逾5年部分，主張時效抗辯拒絕給付。本件原告係於111
       年6月21日提起本件訴訟（本院卷第15頁），依上開法條
       規定，原告就111年6月21日回溯5年即106年6月21日以前
       之加班費請求權，因罹於時效而消滅，故原告得請求如
       附表二之加班費共229,360元【計算式：6,580元＋49,820
       元＋48,880元×3＋26,320元＝229,360元】。
  　⒊提撥勞工退休金部分：
　　  ⑴按雇主應為適用勞工退休金條例之勞工，按月提繳退休
        金，儲存於勞工保險局設立之勞工退休金個人專戶。雇
        主每月負擔之勞工退休金提繳率，不得低於勞工每月工
        資百分之6，第1項至第3項所定每月工資及前項所定每
        月執行業務所得，由中央主管機關擬訂月提繳分級表，
        報請行政院核定之，勞退條例第6條第1項、第14條第1
        項、第5項定有明文。又依同條例第31條第1項規定，雇
        主未依該條例之規定按月提繳或足額提繳勞工退休金，
        致勞工受有損害者，勞工得向雇主請求損害賠償。該專
        戶內之本金及累積收益屬勞工所有，僅於未符合同條例
        第24條第1項所定請領退休金規定之前，不得領取。是
        雇主未依勞工退休金條例之規定，按月提繳或足額提繳
        勞工退休金者，將減損勞工退休金專戶之本金及累積收
        益，勞工之財產受有損害，自得請求損害賠償；於勞工
        尚不得請領退休金之情形，亦得請求雇主將未提繳或未
        足額提繳之金額繳納至其退休金專戶，以回復原狀。
　　  ⑵原告主張其任職被告期間，被告均未依法提繳勞工退休
        金至原告設立於勞動部勞工保險局勞工退休金專戶等情
        ，業經原告提出勞工退休金（勞退新制）提繳異動明細
        表影本為證（見本院卷第37頁），且為被告所不爭執，
        被告既未依法提撥，故原告得請求被告提撥如附表三之
        勞工退休金共487,638元【計算式：14,436元＋28,872元
        ×10＋30,240元×6＋2,520元＋522元＝487,638元】，逾此範
        圍之請求，為無理由。　
六、綜上所述，原告依勞基法第24條、第38條第4項及勞退條例
    第31條第1項規定，請求被告給付原告376,560元，及自起訴
    狀繕本送達翌日即111年7月21日起至清償日止，按週年利率
    百分之5計算之利息；補提撥勞工退休金487,638元至原告於
    勞工保險局之勞工退休金專戶，為有理由，應予准許，逾此
    所為之請求，為無理由，應予駁回。
七、本判決原告勝訴部分係法院就勞工之給付請求，為雇主敗訴
    之判決，依勞動事件法第44條第1項規定，應依職權宣告假
    執行，並依同條第2項規定，酌定相當擔保金額同時宣告被
    告預供擔保後得免為假執行。
八、本件待證事實已臻明確，兩造其餘攻擊防禦方法及所提證據
    ，於判決結果不生影響，爰不一一論列，併此敘明。
九、訴訟費用負擔之依據：民事訴訟法第79條。
中　　華　　民　　國　　111 　年　　12　　月　　7 　　日
                  勞動法庭法  官　李杭倫 
以上正本係照原本作成。
如對本判決上訴，須於判決送達後20日內向本院提出上訴狀。
如委任律師提起上訴者，應一併繳納上訴審裁判費。
中　　華　　民　　國　　111 　年　　12　　月　　8 　　日
                          書記官　沈佩霖

附表一
年度起算日 年度終止日 可休日數 工作期間 應發工資 105年11月1日 106年10月31日 14 5年以上10年未滿(舊制) 14×1,600元＝22,400元 106年11月1日 107年10月31日 15 5年以上10年未滿(新制) 15×1,600元＝24,000元 107年11月1日 108年10月31日 15 5年以上10年未滿(新制) 15×1,600元＝24,000元 108年11月1日 109年10月31日 15 5年以上10年未滿(新制) 15×1,600元＝24,000元 109年11月1日 110年10月31日 16 10年以上 16×1,600元＝25,600元 110年11月1日 111年10月31日 17 10年以上 17×1,600元＝27,200元 共計：147,200元     
　　　　　　　　　　　　　　　　　　　
附表二
年度 休息日加班天數 加班費 111年1月1日至111年2月13日 7天 940元×7＝6,580元 110年1月1日至110年12月31日 53天 940元×53＝49,820元 109年1月1日至109年12月31日 52天 940元×52＝48,880元 108年1月1日至108年12月31日 52天 940元×52＝48,880元 107年1月1日至107年12月31日 52天 940元×52＝48,880元 106年6月21日至106年12月31日 28天 940元×28＝26,320元 共計：229,360元   

附表三
年度 平均月薪 勞退金月提繳工資標準 被告應提繳月勞退金額 勞退金差額 94年7月至 99年12月 1,500元×26＝39,000元 40,100元 2,406元 2,406元×6＝14,436元 95年1月至 95年12月 1,500元×26＝39,000元 40,100元 2,406元 2,406元×12＝28,872元 96年1月至 96年12月 1,500元×26＝39,000元 40,100元 2,406元 2,406元×12＝28,872元 97年1月至 97年12月 1,500元×26＝39,000元 40,100元 2,406元 2,406元×12＝28,872元 98年1月至 98年12月 1,500元×26＝39,000元 40,100元 2,406元 2,406元×12＝28,872元 99年1月至 99年12月 1,500元×26＝39,000元 40,100元 2,406元 2,406元×12＝28,872元 100年1月至100年12月 1,500元×26＝39,000元 40,100元 2,406元 2,406元×12＝28,872元 101年1月至101年12月 1,500元×26＝39,000元 40,100元 2,406元 2,406元×12＝28,872元 102年1月至102年12月 1,500元×26＝39,000元 40,100元 2,406元 2,406元×12＝28,872元 103年1月至103年12月 1,500元×26＝39,000元 40,100元 2,406元 2,406元×12＝28,872元 104年1月至104年12月 1,500元×26＝39,000元 40,100元 2,406元 2,406元×12＝28,872元 105年1月至105年12月 1,600元×26＝41,600元 42,000元 2,520元 2,520元×12＝30,240元 106年1月至106年12月 1,600元×26＝41,600元 42,000元 2,520元 2,520元×12＝30,240元 107年1月至107年12月 1,600元×26＝41,600元 42,000元 2,520元 2,520元×12＝30,240元 108年1月至108年12月 1,600元×26＝41,600元 42,000元 2,520元 2,520元×12＝30,240元 109年1月至109年12月 1,600元×26＝41,600元 42,000元 2,520元 2,520元×12＝30,240元 110年1月至110年12月 1,600元×26＝41,600元 42,000元 2,520元 2,520元×12＝30,240元 111年1月 1,600元×26＝41,600元 42,000元 2,520元 2,520元 111年2月(5天) 1,600元×5＝8,000元 8,700元 522元 522元 共計：487,638元